【裁判字號】    90,勞訴,5
【裁判日期】    900607
【裁判案由】    給付工資
【裁判全文】
臺灣板橋地方法院民事判決  九十年度勞訴字第五號
    原      告  甲○○
    被      告  統聯汽車客運股份有限公司
    法定代理人  呂良宗
    訴訟代理人  溫曉君
                林茂基
右當事人間請求給付工資事件，本院判決如左：
    主    文
原告之訴駁回。
訴訟費用由原告負擔。
    事    實
甲、原告方面：
一、聲明：被告應給付原告新臺幣（下同）一百四十二萬二千二百五十七元，及自起
    訴狀繕本送達翌日起至清償日止，按年息百分之五計算之利息。
二、陳述：原告自民國八十五年一月十四日起，在被告公司擔任駕駛員至九十年一月
    五日，因勞資糾紛而終止勞動契約，依勞動基準法第十七條之規定，原告得向被
    公司請求給付五個月平均工資之資遣費計三十萬三千三百八十元。另原告於被告
    公司任職期間，被告共短發予原告一百零八萬八千八百七十七元之工資，合計被
    告應給付予原告一百四十二萬二千二百五十七元。
三、證據：提出存證信函多件、被告公司員工服務證明書一紙、被告公司人事獎懲令
    多紙、原告在被告公司之薪資明細表多紙、臺中市勞資關係協會開會通知單一件
    、被告公司駛車憑單多紙、被告公司之工作規則一件、掛號收件回執多紙、行政
    院勞工委員會函一件等文件為證。
乙、被告方面：
一、聲明：如主文所示。
二、陳述：原告並非係被資遣，而係自請離職，故被告無給付予原告資遣費之義務。
    另原告於任職之初曾和被告簽立勞動契約，依該契約第五條規定：「甲方（即被
    告公司）對於乙方（即原告）所任工作依甲方薪資標準在基本工資以上，乙方同
    意接受，嗣後視乙方工作之煩簡難易，職責輕重及所需專業技能之熟練程度由甲
    方調整之，乙方不得異議。」，又勞動基準法第二十一條第一項規定：「工資由
    勞僱雙方議定之。」，原告並按月領取薪資已有默示意思表示一致，即應視為被
    告同意該薪資，原告於離職後突然推翻行之有年之計算工資加班費，實有違誠信
    。退步言之，縱使原告所陳或有可採之處，惟其所具法律關係乃依民法第一百二
    十六條消滅時效之規定，請求權何者仍未指明，事實上被告公司於原告任職期間
    依其同意之薪資給與方式支給其本薪、加班工資、例假日出勤津貼（詳原告所提
    薪資表可證），原告所稱被告應給付短發工資一百餘萬元為其任意製作者，被告
    公司全部否認有短發情形，而應由原告負舉證責任。
三、證據：提出原告離職申請書、勞動契約各一件為證。
    理    由
一、原告主張：原告自八十五年一月十四日起，在被告公司擔任駕駛員至九十年一月
    五日，因勞資糾紛而終止勞動契約，依勞動基準法第十七條之規定，原告得向被
    公司請求給付五個月平均工資之資遣費計三十萬三千三百八十元。另原告於被告
    公司任職期間，被告共短發予原告一百零八萬八千八百七十七元之工資，合計被
    告應給付予原告一百四十二萬二千二百五十七元，為此請求判決如訴之聲明等語
    。
    被告則以：原告並非係被資遣，而係自請離職，故被告無給付予原告資遣費之義
    務。另原告於任職之初曾和被告簽立勞動契約，依該契約第五條規定：「甲方（
    即被告公司）對於乙方（即原告）所任工作依甲方薪資標準在基本工資以上，乙
    方同意接受，嗣後視乙方工作之煩簡難易，職責輕重及所需專業技能之熟練程度
    由甲方調整之，乙方不得異議。」，又勞動基準法第二十一條第一項規定：「工
    資由勞僱雙方議定之。」，原告並按月領取薪資已有默示意思表示一致，即應視
    為被告同意該薪資，原告於離職後突然推翻行之有年之計算工資加班費，實有違
    誠信。退步言之，縱使原告所陳或有可採之處，惟其所具法律關係乃依民法第一
    百二十六條消滅時效之規定，請求權何者仍未指明，事實上被告公司於原告任職
    期間依其同意之薪資給與方式支給其本薪、加班工資、例假日出勤津貼（詳原告
    所提薪資表可證），原告所稱被告應給付短發工資一百餘萬元為其任意製作者，
    被告公司全部否認有短發情形，而應由原告負舉證責任等語，資為抗辯。
二、原告主張原告自八十五年一月十四日起，在被告公司擔任駕駛員至九十年一月五
    日離職等情，為被告所不爭執，堪信為真實。原告主張被告應給付原告資遣費及
    任職期間短發之工資等情，然被告以右揭情詞抗辯否認原告之主張為有理由，是
    本院需審究者，應係原告是否有請求被告給付資遣費與短發工資之請求權？經查
    ：
（一）按有左列情形之一者，勞工不得向雇主請求加發預告期間工資及資遣費：（第
      一款）依第十二條或第十五規定終止勞動契約者，勞動基準法第十八條定有明
      文。又該法第十五條（第二項）係規定：「不定期契約，勞工終止契約時．．
      ．，」，由此可知，勞工自行終止契約，除非有法令規定之情形（如勞動基準
      法第十四條之情形），原則上勞工不得向雇主請求資遣費。查原告係於八十九
      年十二月三十一日填寫被告公司員工離職申請書，後經被告公司於九十年一月
      五日准許其離職，此有卷附被告提出之離職申請書可稽，原告對於該離職申請
      書之真正並不爭執，是原告係自行離職，因是由勞工即原告方面終止契約，依
      上開勞動基準法第十八條第一款之規定，雇主即被告自不須給付勞工即原告任
      何資遣費。原告請求被告給付資遣費三十萬三千三百八十元一節，即屬無據。
（二）又原告請求被告給付任職期間短發之工資一百零八萬八千八百七十七元一節，
      固據提出存證信函多件、被告公司員工服務證明書一紙、被告公司人事獎懲令
      多紙、原告在被告公司之薪資明細表多紙、臺中市勞資關係協會開會通知單一
      件、被告公司駛車憑單多紙、被告公司之工作規則一件、掛號收件回執多紙、
      行政院勞工委員會函一件等文件為證，然依上開文件之記載並無法得出如原告
      主張之上情，況按當事人主張有利於己之事實者，就其事實有舉證之責任，民
      事訴訟法第二百七十七條亦有明文，於請求履行債務之訴，除非被告自認原告
      所主張債權發生之原因事實外，應先由原告就其主張此項事實，負舉證之責任
      ，最高法院四十三年度臺上字第三七七號著有判例可稽。原告既主張上開有被
      告短發工資之情事，則就此等有利於己之事實自應負舉證責任。因按舉證責任
      云者，乃特定法律效果之發生或不發生所必要之事實存否不明之場合，當事人
      之一造因此事實不明，將受不利益之判斷，乃必須就該事實提出有關證據，使
      法院信其主張之謂。原告主張前開有被告短發工資之情事，並未提出客觀、足
      昭信服之證據為證，僅提出前開文件為證，然上開文件並無法使本院得出原告
      之前開主張為真實之結論。抑且，依原告所提出之上開文件之內容觀之，被告
      從未承認有何原告所主張之短發工資之情事，則原告空言主張上情，實難昭折
      服，依前揭舉證責任之說明，因未提出更客觀之方法而致事實不明時，則此項
      受不利判斷之危險，自應由負舉證責任之一方即原告負擔。況原告自承任職期
      間每月自被告處領取之薪資為六萬多元（見本院九十年五月二十二日言詞辯論
      筆錄），苟被告確有如原告主張之短發工資之情事，則原告應於領取薪資時即
      提出異議，由兩造計算清楚，始為正辦。然原告不為此舉，於離職後始空言主
      張被告短發工資，實有違誠信原則。而原告於任職期間既按月自被告處領取薪
      資未有何異議或意見，衡情原告應業已同意被告所給付之工資無何短缺之情事
      ，是被告抗辯無何短發工資之情事，誠屬有據。是原告之此部分有關於任職期
      間，被告有短發工資之主張，尚無足採，自堪信被告有關未有前開情事之抗辯
      為真實。
三、兩造其餘主張及攻擊防禦方法，因本件事證已臻明確且無礙於本件之認定及判決
    之結果，本院即無庸逐一論述，併此敘明。
四、結論：原告之訴為無理由，依民事訴訟法第七十八條，判決如主文。
中      華      民      國    九十      年      六      月      七      日
                                臺灣板橋地方法院民事第四庭
                                    法  官  許必奇
右正本證明與原本無異。
如不服本判決，應於判決送達後二十日內，向本院提出上訴狀。
中      華      民      國    九十      年      六      月    十三      日
                                    書記官  許清琳


司法院資訊處製作；財團法人民間司法改革基金會備份。
